【裁判字號】    92,交抗,747
【裁判日期】    921204
【裁判案由】    違反道路交通管理處罰條例
【裁判全文】
臺灣高等法院交通事件裁定                        九十二年度交抗字第七四七號
    抗  告  人
    即受處分人  甲○○
右抗告人因違反道路交通管理處罰條例案件，不服台灣桃園地方法院中華民國九十二
年六月十二日裁定（九十一年度交聲字第六二四號；原處分案號：桃園縣警察局舉發
違反道路交通管理事件通知單桃警局交字第Ｄ一Ａ四八三五九一號），提起抗告，本
院裁定如左：
    主  文
抗告駁回。
    理  由
一、按汽車駕駛人，駕駛汽車肇事致人受傷或死亡，應即採取救護或其他必要措施，
    並向警察機關報告，不得駛離；違者吊扣其駕照三個月至六個月；逃逸者吊銷駕
    駛執照，道路交通管理處罰條例第六十二條第一項定有明文。
二、本件原裁定略以：（一）異議人甲○○於九十一年九月十一日，駕駛車牌號碼Ｆ
    Ｎ—六九四九號自用小客車，沿桃園縣八德市○○路○段行駛，於當天下午六時
    四十分許，行經該路段一六七號前，與證人高思寧騎乘之車牌號碼ＭＢ五—八八
    八號重型機車發生車禍，致證人高思寧人車倒地而受有傷害乙節，業據證人高思
    寧於原審調查中到庭證實，並經證人即高思寧之同學郭鳴鈞於異議人所涉公共危
    險等刑事案件（案號：臺灣桃園地方法院檢察署九十二年度偵字第一四四二號）
    之警詢中證述明確，且依卷附照片所示，異議人所駕駛之車牌號碼ＦＮ—六九四
    九號自用小客車左後側確有擦撞痕跡，核與證人高思寧所證：被告所駕車輛左側
    與其所騎機車之右側碰撞等語相符，由此益徵證人高思寧所證車禍發生之情節，
    核屬真實，堪予採信。此外，並有診斷證明書乙紙、道路交通事故調查報告表乙
    份、現場暨車輛受損照片六幀在卷可稽，異議人確有於右揭時地駕車與證人高思
    寧所騎機車發生碰撞，致證人高思寧連人帶車倒地受傷後，未立即停車查看反加
    速逃逸之事實無訛。是其前開所辯：不知發生車禍云云，乃屬事後卸責之詞，尚
    不足採。故本件車禍之發生，係因異議人變換車道不慎所造成，其就本件車禍之
    發生，自有過失。依道路交通管理處罰條例第六十二條第一項之規定意旨，舉凡
    發生車禍而導致人員受傷或死亡者，駕駛人應即採取救護或其他必要措施，並向
    警察機關報告，不得駛離，異議人於車禍發生斯時，即有聽見不明聲響，其竟未
    下車查看，而逕自逃逸，原處分機關依道路交通管理處罰條例第六十二條第一項
    規定吊銷駕駛執照，於法核無違誤，本件異議人之異議為無理由，應予駁回等語
    。
三、抗告意旨略以（一）抗告人確係於九十一年九月十一日，駕駛車牌號碼ＦＮ—六
    九四九號自用小客車，沿桃園縣八德市○○路○段行駛，於當天下午六時四十分
    許，行經該路段一六七號前，與證人高思寧騎乘之車牌號碼ＭＢ五—八八八號重
    型機車發生車禍，致證人高思寧人車倒地而受有傷害，而抗告人左後方亦受有損
    害，然抗告人接獲接獲八德警分局通知後，即與高員達成和解，亦因高員身體僅
    受輕微擦傷，故和解時並未如一般車禍事件要求醫療費用，而僅求償修車費，亦
    即在事實及高員認知上均以本案未達人員傷害程度，僅係財物損失；（二）案發
    當時天色已暗，第三人高員不應無照騎乘機車行駛於快車道，抗告人依規定打方
    向燈轉入快車道，高員卻未看到並未保持距離，以致於向前與抗告人擦撞，而抗
    告人之所以不知發生事故，係因當時路況很差，因路況不佳造成車輛巔簸而震動
    不已，此所以抗告人不知原因之一；（三）抗告人當時所駕駛之自用小客車係於
    八十六年向他人購買之八十一年出廠二手中古車，其車況本身常於行駛因零件老
    舊而發出聲響及車身震動，致抗告人無從聽聞及怠覺有本案輕微車禍所發出之聲
    音及震動，而所謂加速逃逸之說，則係誤解高員所陳述抗告人車輛有減速後再駛
    離，此係路人對狀況不良之路面必然之駕駛反應；（四）末以抗告人置身車內並
    收聽廣播種種狀況而未發生事故並漸行漸遠，更無從聽聞是否有機車喇叭聲。綜
    上各述，抗告人自始未知有發生事故等語。
四、經查：
（一）抗告人即受處分人甲○○於九十一年九月十一日，駕駛車牌號碼ＦＮ—六九四
      九號自用小客車，沿桃園縣八德市○○路○段行駛，於當天下午六時四十分許
      ，行經該路段一六七號前，與證人高思寧騎乘之車牌號碼ＭＢ五—八八八號重
      型機車發生車禍，致證人高思寧人車倒地而受有傷害（過失傷害部分業據證人
      高思寧於偵查中撤回告訴）乙節，業據證人高思寧於原審調查中到庭證稱：「
      （當時車禍情形為何？）我是騎機車行駛在快車道，他是從慢車道切入快車道
      ，我當時沒有看到他的方向燈，他一進到我的車道時，我煞車也來不及」、「
      （如何撞到的？）他碰到我，然後我倒地。他的車尾左側碰到我的機車右側，
      我便當場倒地」、「（對方有無發現車禍？）沒有」、「（他當時有無煞車停
      頓的感覺？）有的」、「（他的速度是突然減速慢慢開，還是減速一下子就往
      前衝？）我不知道他是知道發生碰撞而煞車，還是因為路面狀況不好才煞車。
      」、「（當時該路段路面狀況是否很差？）是的」、「（何謂很差？）是經過
      施工後，柏油沒有鋪平」、「（如何知道是異議人肇事？）是路人告訴我異議
      人的車號，我才告訴警方的」等語明確，並經證人即高思寧之同學郭鳴鈞於異
      議人所涉公共危險等刑事案件（臺灣桃園地方法院檢察署九十二年度偵字第一
      四四二號）之警訊中證稱：其於右揭時地有看到一輛與高思寧所騎機車同向之
      自用小客車之左側與高思寧之機車右側擦撞，導致高思寧倒地受傷，該車則加
      速逃逸等語，及於前開公共危險等案件之檢察官偵查訊問時到庭具結證稱：「
      （二車發生碰撞時，有無很大聲？）很大聲。高思寧的機車倒地」、「（那台
      汽車駕駛人，有無下車查看？）無」、「（發生碰撞時，雙方車速如何？）我
      不知道，我騎在他們二台車前面，我是聽到碰撞聲時回頭看」、「（回頭看時
      ，那台汽車車速有無慢下來？）他好像直接開走」、「（你同學機車倒地後，
      喇叭是否就一直響？）對。」等語綦詳，另參諸前開公共危險等案件卷附照片
      顯示，抗告人所駕駛之車牌號碼ＦＮ—六九四九號自用小客車左後側確有擦撞
      痕跡，核與證人高思寧所證被告所駕車輛左側與其所騎機車之右側碰撞等語相
      符，由此益徵證人高思寧所證述車禍發生之情節，核屬真實，堪予採信。此外
      ，並有診斷證明書乙紙、道路交通事故調查報告表乙份、現場暨車輛受損照片
      六幀在卷可稽，抗告人確有於右揭時地駕車與證人高思寧所騎機車發生碰撞，
      致證人高思寧連人帶車倒地受傷後，未立即停車查看反加速逃逸之事實無訛。
      是其前開所辯：不知發生車禍云云，乃屬事後卸責之詞，尚不足採。
（二）本件車禍之發生，既是因抗告人變換車道不慎所造成，其就本件車禍之發生，
      自有過失行為，業如前述。而依道路交通管理處罰條例第六十二條第一項之規
      定意旨，舉凡發生車禍而導致人員受傷或死亡者，駕駛人應即採取救護或其他
      必要措施，並向警察機關報告，不得駛離，其立法目的乃在保障用路人之生命
      安全，並科駕駛人有報告並協助就醫之義務，而不論該駕駛人就車禍之發生是
      否有責，一旦因車禍發生導致傷亡之情形，駕駛人即不得駛離現場。衡諸一般
      汽車駕駛人於汽車行駛中，一旦所駕駛之車輛有與其他物品或人車發生碰撞之
      情形時，必然會發出不明來源之聲響，駕駛人對此自當有所警覺，並採取減速
      或下車察看之舉動，以查明聲響來源，始符常情。查本件抗告人既於汽車行駛
      中與證人高思寧所騎機車發生車禍，其自應有所感覺，況抗告人於原審調查中
      亦自承：其開車變換至內線車道時，因該路段路面凹凸不平，聲音比較大，所
      以其只聽到該過開路段時有發出「碰、碰」的聲響等語在卷，顯見抗告人於車
      禍發生斯時，即有聽見不明聲響，其竟未下車查看，而逕自逃逸，此舉顯與道
      路交通管理處罰條例第六十二條第一項之規定意旨有違，再者，抗告人所涉肇
      事逃逸犯行，亦據台灣桃園地方法院桃園簡易庭以九十二年度桃交簡字第三六
      八號判決判處有期徒刑六月，緩刑二年在案，有該案判決書一份在卷可按。從
      而，抗告人前開所辯：不知車禍發生，未肇事逃逸云云，顯係推諉之詞，並不
      足採。是本件事證明確，原處分機關依道路交通管理處罰條例第六十二條第一
      項規定吊銷駕駛執照，於法核無違誤，原審認抗告人之異議無理由而裁定予以
      駁回，自無不當。抗告人提起抗告，其猶執陳詞指稱不知肇事，並無逃逸云云
      ，其抗告核無理由，應予駁回。
據上論結，應依道路交通案件處理辦法第二十六條，刑事訴訟法第四百十二條，裁定
如主文。
中      華      民      國    九十二    年     十二     月      四      日
                              台灣高等法院交通法庭
                                  審判長法  官  陳  正  雄
                                        法  官  許  宗  和
                                        法  官  許  錦  印
右正本證明與原本無異。
不得再抗告。
                                        書記官  楊  妙  恩
中      華      民      國    九十二    年     十二     月      五      日


司法院資訊處製作；財團法人民間司法改革基金會備份。
